臺灣高等法院臺中分院刑事判決　　　　94年度上易字第1317號
上 訴 人　臺灣南投地方法院檢察署檢察官
被　　告　乙○○
上列上訴人因詐欺案件，不服臺灣南投地方法院94年度易字第76
號中華民國第一審判決（起訴案號：臺灣南投地方法院檢察署93
年度偵緝字第133號，併辦案號臺灣南投地方法院93年度偵字第2
441號及臺灣臺中地方法院94年度偵字第1253號 ），提起上訴，
本院判決如下：
    主  文
原判決撤銷。
乙○○連續幫助意圖為自己不法之所有，以詐術使人將本人之物
交付，處有期徒刑柒月。
    事  實
一、乙○○預見蒐集他人金融帳戶者，將持之遂行詐欺取財等財
    產上犯罪使用，竟基於幫助不詳姓名成年人犯詐欺罪之概括
    犯意，而為下開幫助詐欺犯行：
  (一)先於九十二年十一月十四日某時許，在第一商業銀行埔里分
    行開立帳號00000000000號帳戶後，隨即將該帳
    戶存摺及提款卡以新台幣（下同）一千五百元之代價出賣並
    交付予某真實姓名年籍不詳，綽號「大胖子」之成年男子，
    容任他人使用系爭帳戶連同提款卡遂行犯罪。該真實姓名年
    籍不詳，綽號「大胖子」之成年男子取得乙○○所提供之第
    一商業銀行帳戶及提款卡後，即自行或交付不法集團成員，
    於九十二年十一月十八日十九時三十分許，打電話予丁○○
    ，向丁○○佯稱其有一筆健保款項已經三個月未領，現在已
    經是最後一天，如再不領取就要退回國庫等語，使丁○○陷
    於錯誤，旋依其指示前往附近之中國信託商業銀行提款機，
    自其設於彰化銀行帳號000000000000號帳戶先
    後轉帳九萬九千八百二十四元及四萬二千五百元（均未含手
    續費）至乙○○前揭第一商業銀行帳戶中，旋於同日遭提領
    完畢。嗣丁○○並未獲得退款，始知受騙，經警調閱相關帳
    戶及轉帳資料後，始循線查獲。
  (二)又承前犯意，於九十二年十一月十七日某時許，在復華商業
    銀行大里分行開立帳號0000000000000000
    號帳戶後，復隨即將該帳戶存摺及提款卡以一千元之代價出
    賣並交付予前揭所述綽號「大胖子」之成年男子，容任他人
    使用系爭帳戶連同提款卡遂行犯罪。該真實姓名年籍不詳，
    綽號「大胖子」之成年男子取得乙○○所提供之復華商業銀
    行帳戶及提款卡後，又自行或交付不法集團成員，於九十二
    年十二月一日十九時許，打電話予林曾，向林曾佯稱其
    家人之姓名與金融財產資料全數曝光，其必須配合財政部金
    融局為工程修正始得確保財產，並指示林曾持提款卡至自
    動提款機配合操作，致林曾陷於錯誤，旋依其指示前往設
    置在台北市○○區○○路四段之中國信託商業銀行提款機，
    自其設於土地銀行帳號000000000000號帳戶轉
    帳九萬九千九百九十九元（未含手續費）至乙○○前揭復華
    商業銀行帳戶中，並旋於同日遭提領完畢。嗣林曾經其子
    之女友告知，始知受騙，經警調閱相關帳戶及轉帳資料後，
    始循線查獲。
  (三)續承前犯意，於九十二年十一月十七日某時許，在臺灣銀行
    霧峰分行開立帳號000000000000號帳戶後，又
    隨即將該帳戶存摺及提款卡以一千餘元之代價出賣並交付予
    前揭所述綽號「大胖子」之成年男子，容任他人使用系爭帳
    戶連同提款卡遂行犯罪。該真實姓名年籍不詳，綽號「大胖
    子」之成年男子取得乙○○所提供之臺灣銀行帳戶及提款卡
    後，即再自行或交付不法集團成員，先於九十三年二月十一
    日十三時許，打電話予己○○，向己○○佯稱其有一筆健保
    款項九千八百二十六元可以退款，現在已經是最後一天，如
    再不領取就要退回國庫等語，使己○○陷於錯誤，旋依其指
    示前往附近之某提款機，自其設於中國農民銀行帳號000
    00000000號帳戶轉帳九萬九千八百一十九元（未含
    手續費）至乙○○前揭臺灣銀行帳戶中。再於九十三年二月
    十一日十四時許，打電話予戊○○，向其佯稱可退稅，使戊○○陷於錯誤，旋於同日十四時五十三分許，依其指示前往
    附近之土地銀行提款機，自其設於土地銀行新莊分行帳號0
    00000000000000號帳戶轉帳九萬九千八百三
    十四元（未含手續費）至乙○○前揭臺灣銀行帳戶中。嗣己○○、戊○○均未獲得退款，始知受騙，經警調閱相關帳戶
    及轉帳資料後，始循線查獲。
二、案經南投縣政府警察局埔里分局報告臺灣南投地方法院檢察
    署檢察官偵查起訴及台北市政府警察局報告臺灣士林地方法
    院檢察署呈臺灣高等法院檢察署令轉臺灣南投地方法院檢察
    署檢察官偵查後移送併辦暨臺中縣政府警察局霧峰分局報告
    臺灣臺中地方法院檢察署檢察官偵查後移送併辦。
      理  由
一、右開犯罪事實業據被告乙○○於原審中坦承不諱，核與下列
    所示證據相符。
  犯罪事實一、(一)部分，另據被害人丁○○於警詢中指述明確
    （見臺灣南投地方法院檢察署九十三年度偵字第二○九號卷
    第九頁反面），並有中國信託商業銀行跨行轉帳執據二張、
    彰化銀行帳號000000000000號帳戶存摺存款未
    登摺明細表（兼交易明細表）、被告第一商業銀行帳號00
    000000000號帳戶未登摺帳項（彙計前）明細表各
    一份（見偵字第二○九號卷第十六頁、第十三頁、第十一頁
    ）可憑。
  犯罪事實一、(二)部分，另據告訴人丙○○於警詢中指述、偵
    查中證述明確（見臺灣士林地方法院檢察署九十三年度偵字
    第二二○四號卷第十二頁至第十三頁、第六五頁），並有告
    訴人丙○○土地銀行地銀行帳號000000000000
    號帳戶存摺影本一紙（見台灣士林地方法院檢察署九十二年
    度發查字第二○六六號卷第四頁反面）、被告復華商業銀行
    帳號0000000000000000號帳戶存摺交易往
    來明細查詢表一張（見偵字第二二○四號卷第十八頁）可憑
    。
  犯罪事實一、(三)部分，另據被害人己○○、戊○○於警詢中
    指述明確（見臺中縣政府警察局霧警刑字第○九三四八九五
    號卷內），並有被害人己○○中國農民銀行帳號00000
    000000號帳戶活期儲蓄存款存摺影本一份（見前揭警
    卷）、被害人戊○○提供之土地銀行自動櫃員機存戶交易明
    細表一份、被告於臺灣銀行霧峰分行開戶之綜合存款印鑑卡
    與身分證影本等在卷（見前揭警卷內）可憑。被告自白與事
    實相符，應堪採信。
  按刑法上之故意，分為直接故意（確定故意）與間接故意（
    不確定故意），「行為人對於構成犯罪之事實，明知並有意
    使其發生者」為直接故意。「行為人對於構成犯罪之事實，
    預見其發生而其發生並不違背其本意者」為間接故意；而間
    接故意與有認識的過失之區別，在於二者對構成犯罪之事實
    雖均預見其能發生，但前者對其發生並不違背其本意，後者
    則確信其不發生。時下一般人至金融機關如銀行、郵局等開
    設帳戶使用，既方便又迅速，苟有使用金融存款帳戶之正當
    用途，自以自己至金融機關開戶為宜，亦可避免帳戶名義人
    反悔或心存歹念，利用通知掛失止付及換摺之方式，將帳戶
    內之款項領，使帳戶使用人蒙受損失，苟非具意圖以他人
    帳戶從事不法用途，並藉以逃避查緝，自無向陌生人收購或
    借用帳戶使用之理，況近年來歹徒利用收購帳戶從事詐欺取
    財犯行甚多，為新聞報紙雜誌廣為報導，是以依一般人通常
    之知識、經驗，應可預見不詳姓名之人要求提供帳戶，係欲
    藉該帳戶從事詐欺取財等不法犯行使用，並隱匿帳戶內資金
    之實際取得人之身分；被告乙○○係成年人，對此自難諉為
    不知，足見被告預見其將帳戶交付予真實姓名年籍不詳綽號
    「大胖子」之成年男子，該等帳戶將遭不詳姓名者作為詐欺
    取財犯罪等使用，被告仍連續開戶並交付，其具有幫助他人
    犯詐欺罪之不確定故意至為烔然，本件事證明確，被告犯行
    應堪認定。
二、被告乙○○提供金融機關帳戶予他人供詐欺取財使用，並無
    證據證明其有參與詐欺取財之行為，或與本件詐欺取財之詐
    騙者有詐欺之犯意聯絡，核被告僅基於幫助之意思，參與詐
    欺取財構成要件以外之行為，為幫助犯。被告先後出售三次
    自己帳戶供人詐欺取財，所為時間緊接，犯構成要件相同之
    罪，顯係基於概括犯意反覆為之，為連續犯，依刑法第五十
    六條規定論以一罪，並加重其刑。被告幫助他人犯罪，係從
    犯，依刑法第三十條第二項規定減輕其刑，依法先加後減，
    就事實一之(二)、(三)部分之犯行雖未據檢察官起訴，惟該部分
    業據臺灣南投地方法院檢察署、臺灣臺中地方法院檢察署檢
    察官移送併辦，與起訴判罪部分有連續犯之裁判上一罪關係
    ，為起訴效力所及，本院自應併予審理。原審予以論罪科刑
    固非無見，惟查被告先後三次申領帳戶販售，且未與被害人
    達成民事和解，原審僅量處有期徒刑五月，顯不足以遏止此
    類型犯罪，尚有未洽，檢察官以原審量刑過輕為由上訴有理
    由，應由本院將原審判決撤銷改判，爰審酌被告正值青壯，
    ，不思以正當手段賺錢，為圖不法利得，提供帳戶予他人使
    用，幫助犯罪，使犯罪之追查更加困難，對社會治安所生之
    危害甚鉅，及其犯罪所得暨犯罪後之態度等一切情狀，量處
    如主文第二項所示之刑。又被告經合法傳喚，無正當之理由
    不到庭。爰不待其陳述逕行判決。
三、據上論斷，應依刑事訴訟法第三百六十九條第一項前段、第
    三百七十一條、第三百六十四條、第二百九十九條第一項前
    段、刑法第五十六條、第三十條第二項、第三百三十九條第
    一項、罰金罰鍰提高標準條例第一條前段，判決如主文。
本案經檢察官甲○○到庭執行職務。
中　　華　　民　　國　　94　　年　　12 　月　 1   　　日
            刑事第九庭  審判長法  官  陳  筱  珮
                              法  官  張  國  忠
                              法  官  康  應　龍
上列正本證明與原本無異。
不得上訴。
                              書記官  姚  錫  鈞
中　　華　　民　　國　　94　　年　　12　月　 2  　　　日
                                                    　Ａ
